【裁判字號】    97,上易,654
【裁判日期】    971117
【裁判案由】    傷害
【裁判全文】
臺灣高等法院臺南分院刑事判決         97年度上易字第654號
上  訴  人
即  被  告  甲○○
上列上訴人因傷害案件，不服臺灣臺南地方法院97年度易字第85
9號中華民國97年9月12日第一審判決（起訴案號：臺灣臺南地方
法院檢察署97年度偵字第6515號），提起上訴，本院判決如下：
    主  文
上訴駁回。
    理  由
一、按不服地方法院之第一審判決而上訴者，應向管轄第二審之
    高等法院為之；上訴書狀應敘述具體理由；第二審法院認為
    上訴書狀未敘述理由或上訴有第362條前段情形，應以判決
    駁回之，刑事訴訟法第361條第1項、第2項、第367條前段有
    明文規定。而所謂具體理由，必係依據卷內既有訴訟資料或
    提出新事證，指摘或表明第一審判決有何採證認事、用法或
    量刑等足以影響判決本旨之不當或違法，而構成應予撤銷之
    具體事由，始克當之（例如：依憑證據法則具體指出所採證
    據何以不具證據能力，或依憑卷證資料，明確指出所為證據
    證明力之判斷如何違背經驗、論理法則）；倘僅泛言原判決
    認定事實錯誤、違背法令、量刑失之過重或輕縱，而未依上
    揭意旨指出具體事由，或形式上雖已指出具體事由，然該事
    由縱使屬實，亦不足以認為原判決有何不當或違法者（例如
    ：對不具有調查必要性之證據，法院未依聲請調查亦未說明
    理由，或援用證據不當，但除去該證據仍應為同一事實之認
    定），皆難謂係具體理由，俾與第二審上訴制度旨在請求第
    二審法院撤銷、變更第一審不當或違法之判決，以實現個案
    救濟之立法目的相契合，並節制濫行上訴（最高法院97年度
    臺上字第892號判決參照）。是倘上訴人之上訴書狀雖敘述
    上訴理由，形式上已指出具體事由，然該事由縱使屬實，亦
    不足以認為原判決有何不當或違法者，即與未敘述具體理由
    無異，所為上訴，即非適法。
二、經查，原判決依告訴人乙○○、證人王劉淑理於審判中經具
    結之證言（見原審審判筆錄），復有乙○○之臺南市立醫院
    診斷證明書1紙及告訴人手指受傷照片1張在卷（見警卷第13
    、14頁），認定被告確有傷害之犯行。另以被告雖矢口否認
    傷害，辯稱：告訴人第1次用胸部頂我，我才挺胸撞回去，
    且告訴人第2次又挺胸過來，我僅是出手擋告訴人，告訴人
    才跌倒，我沒有出手毆打告訴人云云。惟查：被告雖以前詞
    置辯，然證人乙○○於審理時結證稱：那天被告動手之前，
    我與被告並未發生肢體衝突，我只是站起來，但沒有衝撞，
    只有靠近被告面對面講話，身體有時會碰到，但沒有衝撞，
    我沒有動手，也沒有推被告等語在卷（見原審卷第39至第40
    頁），此外查無證據可認告訴人有何攻擊被告之行為，尚難
    認當時告訴人對於被告有何不法侵害之情狀存在。再者，被
    告出手當時如欲係格檔告訴人之肢體衝撞，則告訴人身體遭
    推阻之部位應在肢體、軀幹等處，惟由上開審理中之調查可
    知，告訴人係頭部左側遭被告毆擊，顯見被告並非基於防衛
    告訴人肢體衝撞之意思而出手，乃係以攻擊、傷害被告之犯
    意為之甚明，並審酌被告僅因細故即為上開攻擊行為，造成
    告訴人受有傷害，被告迄今仍否認犯罪，飾詞卸責，暨被告
    犯罪之動機、目的、手段、智識程度及生活狀況等一切情狀
    ，量處拘役55日，並諭知易科罰金之折算標準，已詳敘其所
    憑證據及認定理由，所為論斷，經核並無違誤，量刑亦屬允
    當。
三、本件上訴人即被告甲○○上訴理由仍執原審抗辯之陳詞，略
    稱：原審法院對被告係基於正當防衛意思而為防衛之行為，
    仍未採信，為此，原審判決認事用法容有違誤，爰依法聲明
    上訴，並請求將被告及告訴人均送交測謊鑑定，即可發現本
    案事實云云。明顯置原判決已經明白論斷審酌、說明之事項
    於不顧，復未指摘原審判決有何其他足以影響判決本旨之不
    當或違法，而應予撤銷之具體理由，揆諸前揭說明，本件上
    訴人之上訴不合法律程式，爰不經言詞辯論程序，逕予駁回
    。又按測謊之鑑驗，係就受測人對相關事項之詢答，對應其
    神經、呼吸、心跳等反應而判斷，其鑑驗結果有時亦因受測
    人之生理、心理因素而受影響，該鑑驗結果固可為審判之參
    考，但非為判斷之唯一及絕對之依據，鑑驗結果是否可採，
    仍應由法院斟酌取捨，是對於測謊此一尚未完全發展成熟之
    科學證據手段，既不能盡信，本院認為本案之罪證已甚明確
    ，自無測謊之必要，附此敘明。
四、據上論斷，依刑事訴訟法第367條前段、第372條，判決如主
    文。
中    華    民    國    97    年    11    月    17    日
                  刑事第二庭    審判長法  官  葉居正
                                      法  官  郭千黛
                                      法  官  洪碧雀
以上正本證明與原本無異。
不得上訴。
                                      書記官  魏芝雯
中    華    民    國    97    年    11    月    18    日


司法院資訊處製作；財團法人民間司法改革基金會備份。
